【裁判字號】    89,易,2114
【裁判日期】    891220
【裁判案由】    公共危險等
【裁判全文】
臺灣臺北地方法院刑事判決                        八十九年度易字第二一一四號
    公  訴  人  臺灣臺北地方法院檢察署檢察官
    被      告  乙○○
右列被告因公共危險案件，經檢察官提起公訴（八十八年度偵字第二六八九五號），
本院判決如左：
    主  文
乙○○無罪。
    理  由
一、公訴意旨略以：被告乙○○為計程車司機，平日以駕駛車號Ｅ七─二一六號營業
    小客車載客營生，本應注意並能注意，機油及腊油均屬易燃化學劑，應妥適放置
    ，切勿搖晃或倒置，並與易燃物品隔離，以避免危險之發生，竟疏於注意及此，
    而將機油及腊油與易燃之棉被、棉布、其他雜物同時堆置於其所駕駛之上開車輛
    後行李箱之狹小空間內繼續載客營運，至民國八十八年八月二十五日凌晨三時二
    十分許，駕駛上開計程車載客行經臺北市○○區○○路一段一二○巷內時，因機
    油傾倒外洩引燃棉被等易燃物，致該車輛發生大火，造成車身全毀，火苗並延燒
    至停在兩旁道路之丙○○、甲○○、丁○○所有之車號Ｊ七─六五一九號、ＥＯ
    ─六八三九號、ＥＵ─八七四一號自用小客車，該等車輛亦因而受有損害，幸乘
    客及時下車逃離現場，始未造成傷亡，因認被告涉犯刑法第一百七十三條第二項
    之失火燒毀現有人使用之交通工具罪等語。
二、本件公訴人認被告涉犯右揭犯行，無非以：被告對於右開犯罪事實坦承不諱，核
    與被害人丙○○、甲○○、丁○○指訴情節相符，並有臺北市政府消防局出具之
    火場現場勘查紀錄及照片影本在卷為其論據。訊據被告固不否認公訴意旨所指其
    所有之上開車輛起火燒毀，並波及路旁三輛自用小客車之事實，惟辯稱：火災發
    生原因其並不清楚，其經分局同意才請人把車輛拖去報廢等語。
三、按犯罪事實應依證據認定之，無證據不得推定其犯罪事實；不能證明被告犯罪者
    ，應諭知無罪之判決，刑事訴訟法第一百五十四條、第三百零一條第一項分別定
    有明文。又事實之認定，應憑證據，如未能發現相當證據，或證據不足以證明，
    自不能以推測或擬制之方法，為裁判基礎（最高法院四十年台上字第八六號判例
    參照）；認定不利於被告之事實，須依積極證據，茍積極證據不足為不利於被告
    事實之認定時，即應為有利於被告之認定，更不必有何有利之證據（最高法院三
    十年上字第八一六號判例參照）。
四、經查：
  (一)被告於八十八年八月二十五日凌晨三時二十分許，駕駛車號Ｅ七─二一六號營業
    用小客車載客行經臺北市○○區○○路一段一二○巷內時，後車箱突然冒煙，其
    與乘客即下車打開車箱查看，發現置於車箱內的棉被上有火星，但因附近無水可
    供滅火，火勢迅速蔓延，終致其車輛全部燒燬，並延燒停放道路兩旁為丙○○、
    甲○○、丁○○所有之車號Ｊ七─六五一九號、ＥＯ─六八三九號、ＥＵ─八七
    四一號自用小客車之事實，業據被告於警訊及偵審中坦認不諱，核與被害人丙○○、甲○○、丁○○於警訊、偵查及本院審理時陳述車輛燒燬情形相符，並有臺
    北市政府消防局出具之火場現場勘查紀錄及照片影本在卷可憑，固然屬實。惟參
    以臺北市政府警察局信義分局訪問紀錄表林順明（即臺北市政府消防局火災調查
    科隊員）之訪問紀錄陳稱：調查科人員到達火災現場時，乙○○之車輛已拖離現
    場，固無現場可供採證，亦無法製作火災調查報告表等語（參見偵查卷第五頁）
    ；又臺北市政府消防局八十八年十一月二十五北市消調字第八八二二九七七七○○號函旨稱：「本案本局派員前往現場勘查時，起火車輛業已脫離現場，致使勘
    驗工作無法進行，因此無法調查起火原因」等語；及該函所附之火災出動觀察紀
    錄所記載者，乃係被告車輛燒毀及延燒其他車輛之情形及據被告稱疑是電線走火
    等情，並無關於確實起火原因之紀錄；至於該函所附之照片影本則皆為車號Ｊ七
    ─六五一九號、ＥＯ─六八三九號、ＥＵ─八七四一號三輛自用小客車燒毀情形
    之照片，亦無從顯示車輛起火原因，此有上開函文一件在卷可按（參見偵查卷第
    六至第十四頁）。從而，上開資料充其量僅能證明被告車輛燒毀及延燒其他車輛
    之事實，惟均不足以證明被告車輛起火之原因及被告就其車輛起火燃燒確有過失
    。
  (二)次查，被告置於後車箱之機油、腊油、棉被、棉布等雜物，雖係易燃物品，但僅
    助燃而不自燃，而起火原因甚多，未必係因公訴意旨所稱因機油傾倒外洩引燃棉
    被等易燃物所致，本件起火原因既無從查明，不能僅憑機油、腊油、棉被、棉布
    等雜物為易燃物品且同置一處，即推論被告就起火原因為有過失。又被告所有之
    上開營業用小客車乃全部燒毀，且於案發後數日拖吊報廢，為被告供明在卷，亦
    有上開林順明之訪問紀錄表及臺北市政府消防局函文所附資料在卷可參，則被告
    車輛究竟因何起火，已因車輛全部燒毀並報廢而無從查證，則被告就車輛之起火
    原因是否有過失，即非無疑。
  (三)綜右所述，依卷內所有客觀事證，至多僅能證明因被告車輛起火而延燒損壞其他
    車輛之事實，尚難單以上開三輛自用小客車之損懷係因被告車輛起火所致，逕認
    被告就起火原因為有過失，而遽令其負失火燒毀現有人使用之交通工具罪責。此
    外復查無其他積極證據足資證明被告有公訴人所指之右揭犯行，不能證明被告犯
    罪，揆諸前揭判例意旨及說明，自應為被告無罪之諭知。至於被害人車輛損壞部
    分，業經被告負責全部修繕完畢，被害人亦均表示撤回告訴，不再追究，此據被
    害人丙○○、甲○○、丁○○先後於偵查及本院審理時到庭陳述甚詳，附此敘明
    。
據上論斷，應依刑事訴訟法第三百零一條第一項，判決如主文。
本案經檢察官蘇怡文到庭執行職務
中    華    民    國      八十九        年      十二    月    二十      日
                                      臺灣臺北地方法院刑事第八庭
                                          法  官  張筱琪
右正本證明與原本無異。
如不服本判決，應於判決送達後十日內，向本院提出上訴狀。
                                          書記官  沈銘哲
中    華    民    國      八十九      年        十二    月    二十二    日


司法院資訊處製作；財團法人民間司法改革基金會備份。
